---
title: "Estadística Inferencial" 
author:   
  - Jackson M'coy Romero Plasencia 
institute:   
  -  \large Universidad Nacional de San Cristóbal de Huamanga   
  -  \normalsize Departamento Académico de Matemática y Física 
date: Ayacucho 2020 
output:   
  beamer_presentation:  
    incremental: false  
    theme: "Marburg"  
    colortheme: "default"
    fonttheme: "structurebold"  
    toc: true   
    slide_level: 3
    keep_tex: true
header-includes: 
- \usepackage{ragged2e}
- \usepackage{color}
- \usepackage{listings}
- \AtBeginSubsection{}   

---



# Distribuciones de Probabilidad
##

## Distribuciones de Probabilidad en R

\justifying El paquete stats de R (que se instala por defecto al instalar R, y se carga en memoria siempre que iniciamos sesión) implementa numerosas funciones para la realización de cálculos asociados a distintas distribuciones de probabilidad.



Para obtener una lista completa de las distribuciones disponibles en R puede utilizar el siguiente comando: \color{blue} help("Distributions")

## Argumentos en R
\justifying Para cada distribución hay cuatro comandos. Los comandos para cada distribución están precedidos de una letra para indicar la funcionalidad:
\begin{itemize}
    \item  d: devuelve la función de densidad de probabilidad
    \item  p: devuelve la función de densidad acumulada
    \item q: devuelve la función de densidad acumulativa inversa (cuantiles)
    \item  r: devuelve los números generados aleatoriamente
 \end{itemize}

## Distribuciones de Probabilidad Discretas

## Distribucíon Binomal $Bin(n,p)$

\justifying Es una distribución de probabilidad discreta; su función de cuantía o de masa de probabilidad está dada por:
$$f_x{(x,n,p)}=f_x (x)=P(X=x)=\binom{n}{p}p^x (1-p)^{n-x} \quad x=\overline{0,n}$$
Donde:
\begin{itemize}
    \item n: \mbox{número de ensayos independientes}
    \item p y q: \mbox{probabilidad de éxitos y fracaso, p+q=1}
    \item x: \mbox{número de éxitos en n ensayos}
\end{itemize}

##

\justifying Suponga que hay doce preguntas de opción múltiple en un examen de matemáticas. Cada pregunta tiene cinco posibles respuestas, y sólo una de ellas es correcta. Encuentre la probabilidad de tener cuatro o menos respuestas correctas .$P(X\leq 4)=?$

```{r}
n=12
p=1/5
pbinom(4,size=n,prob=p)
```

```{r}
n=12
p=1/5
round(dbinom(0:4,size=n,prob=p),3)
round(sum(dbinom(0:4,size=n,prob=p)),3)
```

## Distribución Poisson $P(\lambda)$
La función de cuantía o masa de probabilidad es:

$$f_x(x,\lambda)=P(X=x)=\frac{e^{-\lambda\, }\lambda^x}{x!}\quad x=0,1,2,...$$
Donde:
\begin{itemize}
    \item X: número de éxitos por unidades de tiempo, espacio, área, etc.
    \item $\lambda$ número promedio de éxitos por unidades de tiempo, espacio, área, etc.
\end{itemize}

##
   \justifying Si hay doce coches cruzando un puente por minuto en promedio, encuentre la probabilidad de tener diecisiete o más coches cruzando el puente en un minuto en particular.

$$\begin{matrix}
P(X\geq 17) & = & 1 -P(X< 17)\\ 
 &  = &1 - P(X\leq  16) \\ 
 &  = &1- P(16,12) \\ 
 &  = & 0\mbox{.}101291
\end{matrix}$$
```{r}
l=12
1-ppois(16,lambda =l)
```
## Distrbución de Probabilidad Continua

## Distribución Normal $N(\mu,\sigma)$
\justifying
La función de densidad de probabilidad de la distribución Normal es:

$$f_X (x,\mu,\sigma)=\displaystyle\frac{1}{\sqrt{2\pi}\, \sigma}e^{-\frac{(x-\mu)^2}{2\sigma^2}} $$
Donde:
\begin{itemize}
    \item $\mu$ es la media( mediana y moda)
    \item $\sigma$ desviación estándar $\sigma>0$
    \item El proceso para estandarizar la distribución Normal consiste en transformar la variable Normal  $N(\mu,\sigma)$  $N(0,1)$,es decir:
    $$Z=\frac{X-\mu}{\sigma} $$
\end{itemize}

##

\justifying En una ciudad se estima que la temperatura máxima en el mes de junio
sigue una distribución normal, con media 23° y desviación típica 5°.
Calcular el número de días del mes en los que se espera alcanzar
máximas entre 21° y 27°.
$$\begin{array}{rcl}
P(21 \leq X \leq 27) & = &\displaystyle P\Big( \frac{21-23}{5} \leq \frac{X-\mu}{\sigma} \leq  \frac{27-23}{5}\Big)\\ 
 &  = & \displaystyle P\Big( \frac{-2}{5} \leq Z \leq  \frac{4}{5}\Big) \\ 
 &  = & \displaystyle P\Big(-0.4 \leq Z \leq  0.8\Big) \\ 
 &  = & P(Z\leq 0.8)-P(Z\leq -0.4)
\end{array}$$

```{r}
pnorm(0.8)-pnorm(-0.4)# Dist. Normal Estándar
```
```{r}
pnorm(27,23,5)-pnorm(21,23,5)#Dist. Normal General
```

##
```{r echo=FALSE,fig.height=7,fig.width=10}
curve(dnorm(x,23,5),8,38,ylab='',xlab='',lwd=1.5,col='black')
abline(v=23,col='black',lwd=3)
polygon(c(21,seq(21,27,l=100),27),c(0,dnorm(seq(21,27,l=100),23,5),0),col='red',density = c(21, 27), angle = c(45))
segments(23,0, 23,dnorm(23),col="red", lty=3, lwd=3 )
text(23,dnorm(23,21,5),bquote(paste("",mu,"=",. (signif(23,3)))),pos=4,cex=0.85)
```

## Distribución Chi Cuadrado $\chi_{(n)}^{2}$

\justifying Teorema: Sean $X_1,X_2,...,X_n$ variables aleatorias independientes e identicamente distribuídas segun la distribución normal.

$$\sum_{i=1}^{n}\Bigg(\frac{X_i-\mu}{\sigma}\Bigg)^2 \longrightarrow \chi_{(n)}^{2} $$
cuya función de densidad,
$$f_X(x,n)=\displaystyle \frac{X^{n/2-1} \,\,e^{-x/2}}{2^{n/2}\,\,\Gamma(n/2)} $$

$$\begin{array}{rcl}
E(X) & = &n\\ 
 &   & \\ 
Var(X) &  = & 2n
\end{array}$$

## Distribución t- Student $t_{(n)}$

\justifying Teorema: Sea $Z$ y $V$ variables aleatorias independientes distribuídas segun la distribución normal estándar y chi cuadrado en v grados de libertad, respectivamente. 

$$t=\frac{Z}{\sqrt{V/v}} \longrightarrow t_{(v)} $$
cuya función de densidad,
$$f_T(t,v)=\displaystyle \frac{\Gamma{(v+1)/2}}{\sqrt{v\pi} \,\,\Gamma(v/2)}(1+t^2/v)^{-(v+1)/2} $$

$$\begin{array}{rcl}
E(T) & = &0\\ 
 &   & \\ 
Var(T) &  = &\displaystyle \frac{v}{v-2} 
\end{array}$$


## Distribución F- Snedecor $F_{(m,n)}$

\justifying Teorema: Sea $X$ y $Y$ variables aleatorias independientes distribuídas segun la distribución Chi cuadrado con m y n  grados de libertad, respectivamente. 

$$\frac{X/m}{Y/n} \longrightarrow F_{(m,n)} $$

$$ E(F) =\displaystyle\frac{n}{n-2} $$

# Introducción a la Inferencia Estadística
## Definición: Muestra Aleatoria

Una muestra aleatoria de tamaño $n$ de una variable aleatorio $X$ es un
conjunto de $n$ - variables aleatorias $X_1,X_2,...,X_n$, tal que:

\begin{itemize}
  \item Todas $X_1,X_2,...,X_n \quad i=\overline{1,n}$ son independientes
  \item $X_1,X_2,...,X_n$ tienen la misma distribución, es decir:
        $$F_{X_i}(t)=F_{X}(t)\quad \forall \,\,i=\overline{1,n}$$
        $$\quad \longrightarrow f_{X_1,X_2,...,X_n}(x_1,x_2,...,x_n)=\prod_{i=1}^{n} f_{X_i}(x_i) $$
\end{itemize}



## Por ejemplo:

Sea $X$ una variable aleatorio con distribución normal, se elije una m.a de tamaño 2.

$$\begin{array}{rcl}
X_1: &  &E(X_1)=\mu \quad Var(X_1)=\sigma^2\\ 
 &   & \\ 
X_2: & &E(X_2)=\mu \quad Var(X_2)=\sigma^2\\ 
\end{array}$$


\justifying Sea $X$ una variable aleatorio con distribución binomial $Bin(10,0.2)$, se elije una m.a de tamaño 2.

$$\begin{array}{rcl}
X_1: &  &E(X_1)=2 \quad Var(X_1)=1.6\\ 
 &   & \\ 
X_2: & &E(X_2)=2 \quad Var(X_2)=1.6\\ 
\end{array}$$


##

\justifying La vida útil( en miles de horas ) de una batería es una variable aleatoria $X$ con función de densidad: 

$$f_X (x)=\left\{\begin{matrix}
 2-2x& 0\leq  x\leq 1\\ 
 & \\ 
 0& e.o.c 
\end{matrix}\right.
$$

En este caso, no hay información acerca de lo parámetros poblacionales( $E(X), Var(X)$). Debemos
realizar el cálculo de dichos parámetros y luego ver las características de la muestra
aleatoria

Vamos a estimar los parámetros a partir de simulaciones con el método Monte Carlo.


##
Simulación de Monte Carlo para integrales

```{r}
 MC.simple.est <- function(g, a, b, n=1e5) {
   xi <- runif(n,a,b)      # step 1
   g.mean <- mean(g(xi))   # step 2
   (b-a)*g.mean            # step 3
 }
```

Simulación de Monte Carlo Valor Esperado

```{r}
 mediap<- function(g, a, b, n=1e5) {
    xi <- runif(n,a,b)      # step 1
    g.mean <- mean(g(xi)*xi)# step 2
    (b-a)*g.mean            # step 3
 }
```


##
Simulación de Monte Carlo Varianza
```{r}
varp<-function(g, a, b, n=1e5) {
    xi <- runif(n,a,b)     # step 1
    g.mean <- mean(g(xi)*xi^2)-
      (mean(g(xi)*xi))^2   # step 2
    (b-a)*g.mean}          # step 3
```
```{r}
 g <- function(x) 2-2*x
 MC.simple.est(g, 0, 1)
 mediap(g,0,1)
 varp(g,0,1)
```


## Definión: Estadística o estimador

Se denomina estadística a cualquier función de las variables aleatorias que constituyen la muestra.

\justifying Una estadística es una variablea aleatoria $Y=H(X_1,X_2,...,X_n)$, cuyo valor es un número real $y=H(x_1,x_2,...,x_n)$

Algunas estadísticas importantes sus valores calculados a partir de la muestra aleatoria:

$$\overline{X}=\frac{1}{n} \sum_{i=1}^{n}X_i\,\,(\mbox{Variable aleatoria})\quad  \overline{x}=\frac{1}{n} \sum_{i=1}^{n}x_i\,\,(\mbox{valor})$$
$$S^2=\frac{1}{n} \sum_{i=1}^{n}(X_i-\overline{X})^2\,\,(\mbox{con valor})\quad  s^2=\frac{1}{n} \sum_{i=1}^{n}(x_i-\overline{x})^2$$

##

$$\overline{X}=\frac{1}{n} \sum_{i=1}^{n}X_i \longrightarrow N(\mu, \displaystyle \frac{\sigma^2}{n} ) $$

##

$$P(|X-\mu|\leq 2\sigma)=0.9544$$
$$P(|X-\mu|\leq \sigma)=0.68$$
$$P(|X-\mu|\leq 3\sigma)=0.9544$$
